臺灣新北地方法院刑事判決　　　　　　110年度審訴字第784號
公　訴　人　臺灣新北地方檢察署檢察官
被　　　告　洪郁盛





上列被告因詐欺案件，經臺灣臺北地方檢察署檢察官向臺灣臺北
地方法院提起公訴（臺灣臺北地方檢察署109年度偵緝字第1551
號），經臺灣臺北地方法院判決管轄錯誤，移送本院（臺灣臺北
地方法院110年度審訴字第135號），被告於本院準備程序中就被
訴事實為有罪之陳述，經告知簡式審判程序之旨，並聽取當事人
之意見後，經本院合議庭裁定由受命法官獨任行簡式審判程序，
判決如下：
    主  文
洪郁盛犯詐欺取財罪，處有期徒刑柒月。未扣案之犯罪所得新臺
幣伍拾伍萬元沒收，於全部或一部不能沒收或不宜執行沒收時，
追徵其價額。
    事  實
一、洪郁盛對外佯裝係國防部政治作戰局主計處「毛中校」，因
    新北市○○區○○段00○00地號眷地之讓售案而結識陳榮傑
    （此部分業經檢察官另為不起訴處分），竟意圖為自己不法
    之所有，基於詐欺取財之犯意，於民國106年1月間某時，在
    陳榮傑經營之「東昇米糧食品有限公司」（下稱東昇公司，
    位於新北市○○區○○路000○0號），向陳榮傑佯稱欲投資
    德國馬克之古幣買賣等語，而向陳榮傑借款，陳榮傑因誤信
    洪郁盛為國防部政治作戰局主計處人員，認其有能力償還且
    不至捲款潛逃，遂陷於錯誤，而分別於106年1月26日前一週
    內某時點、106年1月26日陸續借款共計新臺幣（下同）55萬
    元與洪郁盛，並於106年1月26日借款後，要求洪郁盛簽發面
    額55萬元之本票1張，及影印洪郁盛之健保卡、身分證作為
    擔保。嗣因陳榮傑無法聯繫洪郁盛，發覺有異，始悉受騙。
二、案經陳榮傑訴由法務部調查局臺北市調查處報請臺灣臺北地
    方法院檢察署檢察官偵查起訴後，經臺灣臺北地方法院判決
    管轄錯誤移送本院。
    理  由
一、查本案被告所犯係死刑、無期徒刑、最輕本刑為3年以上有
    期徒刑以外之罪，且非高等法院管轄第一審案件，被告於準
    備程序中就被訴事實為有罪之陳述，經本院告知簡式審判程
    序之旨，並聽取公訴人及被告之意見後，本院合議庭裁定由
    受命法官獨任進行簡式審判程序審理，則本案證據之調查，
    依刑事訴訟法第273條之2規定，自不受同法第159條第1項、
    第161條之2、第161條之3、第163條之1及第164條至第170條
    規定之限制，合先敘明。
二、上開犯罪事實，業據被告於本院準備程序及審理時均坦承不
    諱，核與證人即告訴人陳榮傑於偵查時證述之情節大致相符
    （見臺灣臺北地方檢察署106年度偵字第16544號卷【下稱偵
    字卷】第95頁、同署107年度調偵字第823號【下稱調偵字卷
    】第26頁、同署109年度偵緝字第1551號卷【下稱偵緝字卷
    】第146、147頁），並有被告簽發之面額55萬元本票1張、
    身分證及健保卡圖像影本2張（見偵字卷第97、98頁）、被
    告於106年1月26日在東昇公司辦公室內借款時之監視錄影光
    碟譯文及檢察事務官勘驗筆錄各1份（見偵字卷第85至88頁
    、調偵字卷第9頁）、檢察官勘驗上開光碟之勘驗筆錄1份（
    見偵緝字卷第151頁）在卷可佐，足認被告上開任意性自白
    與事實相符，堪以採信。本案事證明確，被告犯行洵堪認定
    ，應依法論科。
三、論罪科刑：
(一)罪名：
 1、核被告所為，係犯刑法第339條第1項之詐欺取財罪。
 2、按刑法第339條之4之加重詐欺罪，關於該條第1項第1款「冒
    用政府機關或公務員名義犯之」之加重事由，其立法理由已
    敘明：「行為人冒用政府機關或公務員名義施以詐欺行為，
    被害人係因出於遵守公務部門公權力之要求，及避免自身違
    法等守法態度而遭到侵害，則行為人不僅侵害個人財產權，
    更侵害公眾對公權力之信賴。是以，行為人之惡性及犯罪所
    生之危害均較普通詐欺為重，爰定為第1款加重事由。」是
    刑法第339條之4第1項第1款之加重詐欺罪，除須以行為人冒
    用政府機關或公務員名義施以詐欺行為外，並應以被害人係
    因出於遵守公務部門公權力之要求，及避免自身違法等守法
    態度而遭到侵害之情況，始符合該條款之加重要件，倘行為
    人之詐術行為與施行公權力無關，不足以影響公眾對公權力
    之信賴，自應僅論以普通詐欺罪。查：證人即告訴人陳榮傑
    於偵查時供稱：被告說國防部裡有一些德國馬克，他要先購
    買轉手賣出賺差價，再還我錢。他有慫恿我一起做這個生意
    ，但我說沒興趣，我是單純借他錢。我一直認為他是毛中校
    ，我是因為他是軍方身分，還得出錢，又不會跑掉，才借他
    等語（見偵緝字卷第146、147頁），足見被告施用詐術之內
    容，雖足以使告訴人誤認其有還款能力，但顯然與利用公務
    機關或公務員之公權力無關，核與對公權力信賴之保護無涉
    ，要與刑法第339條之4第1項第1款所規範之目的不同。公訴
    意旨認被告係犯刑法第339條之4第1項第1款之冒用公務員名
    義詐欺取財罪，尚有誤會。惟本院所認定之犯罪事實與檢察
    官起訴之社會基本事實應屬同一，且本院於審理時業已告知
    變更後之刑法第339條第1項詐欺取財罪之罪名，並使被告為
    答辯，尚無礙於被告之防禦權，爰依刑事訴訟法第300條規
    定，變更檢察官起訴所引用之法條予以審理。
(二)罪數：
    被告雖先後2次陸續詐使告訴人給付如事實欄所載之款項，
    然均係基於同一犯意，於密切接近之時間實施，侵害同一告
    訴人之法益，各行為之獨立性極為薄弱，依一般社會健全觀
    念，在時間差距上，難以強行分開，在刑法評價上，以視為
    數個舉動之接續施行，合為包括之一行為予以評價，較為合
    理，屬接續犯，而為包括之一罪。
(三)量刑：
    爰審酌被告不思以正當途徑獲取財物，竟貪圖己利，以虛假
    之身分結識告訴人，向告訴人詐取款項，其犯罪動機、目的
    、手段均無可取，犯行侵害告訴人之財產法益，造成告訴人
    高達55萬元之財產損失，犯罪所生之危害亦非輕微，兼衡其
    前有詐欺取財之犯罪紀錄，有臺灣高等法院被告前案紀錄表
    在卷可參，素行非佳，及犯後坦承犯行，雖曾與告訴人達成
    和解，但未曾履行賠償責任，此業據告訴代理人於本院準備
    程序及審理時陳述明確，再斟酌被告於本院審理時自陳高中
    畢業之智識程度及家庭生活狀況等一切情狀，量處如主文所
    示之刑，以資懲儆。
四、沒收部分：
    查被告為本件詐欺取財犯行，詐得之款項共計55萬元，屬其
    犯罪所得，未據扣案，亦未實際合法發還告訴人，且無刑法
    第38條之2第2項所定過苛之虞、欠缺刑法上之重要性、犯罪
    所得價值低微或為維持受宣告人生活條件之必要等情形，爰
    依刑法第38條之1第1項前段及第3項之規定宣告沒收，並於
    全部或一部不能沒收或不宜執行沒收時，追徵其價額。
據上論斷，應依刑事訴訟法第273條之1第1項、第299條第1項前
段、第300條，刑法第339條第1項、第38條之1第1項前段、第3項
，刑法施行法第1條之1第1項，判決如主文。
本案經檢察官樊家妍、林晉毅提起公訴，檢察官高智美到庭執行
職務。
中    華    民    國   110    年    10    月    13    日
                  刑事第二十五庭  法  官  白光華
上列正本證明與原本無異。
如不服本判決，應於判決送達後20日內敘明上訴理由，向本院提
出上訴狀 (應附繕本) ，上訴於臺灣高等法院。其未敘述上訴理
由者，應於上訴期間屆滿後20日內向本院補提理由書「切勿逕送
上級法院」。
                                  書記官  楊貽婷
中    華    民    國   110    年    10    月    13    日
附錄本案論罪科刑法條全文：
中華民國刑法第339條
意圖為自己或第三人不法之所有，以詐術使人將本人或第三人之
物交付者，處5 年以下有期徒刑、拘役或科或併科50萬元以下罰
金。
以前項方法得財產上不法之利益或使第三人得之者，亦同。
前二項之未遂犯罰之。